臺灣嘉義地方法院民事判決
110年度嘉簡字第562號
原      告  郭瑞豐  
被      告  巨信地產顧問股份有限公司

法定代理人  蕭春美  
被      告  巨信地產開發有限公司

法定代理人  蕭春美  
共      同
訴訟代理人  許照生律師
上列當事人間請求酌減傭金事件，本院於民國110年9月24日言詞
辯論終結，判決如下：
    主      文
原告之訴駁回。
訴訟費用由原告負擔。 
    事實及理由
一、原告主張：
　㈠緣被告等向業主郭時恩之派下員共19員之少部分人以拐帶騙
    的方式取得約7份同意其仲介管理之意向書，未到法定人數
    即對嘉義縣○○鎮○○段0000號土地（下稱系爭土地）擅自進行
    處分處理。亦由派下員其中之一購買，根本不需要到仲介或
    管理由他人或第三人以外來購買，幾乎由派下員之一來購得
    ，但卻收取高額高利傭金，非常不合理，亦違反不動產仲介
    經紀業務報酬計收及標準規定（第1條第1項），該條例之計
    收標準規定為6%以下。依上列條例及報酬計收標準之規定，
    被告收取之管理、規劃、仲介之傭金為6%以下才算合理，故
    請求對被告收取原告等19人之傭金酌減於6%以下，以合法及
    合常理。
  ㈡被告以拐帶騙的方式分別於民國107年底至108年分別向郭時
    恩派下員騙取供被告仲介、販賣祭祀公業土地意向同意書，
    並誆說若不寫意向同意書出來給被告仲介販賣土地的人，假
    如祭祀公業土地有販賣出去，沒繳出仲介意向同意書的人就
    沒半毛錢可分配到，而騙取了約7份左右的同意意向書供其
    仲介，當然其中5位以內，被告是否有這樣騙她（他）就不
    得而知，但其中2位有給原告做這樣的反應。經原告電詢過
    縣市政府主管仲介之機關承辦人，亦明示仲介土地其依不動
    產仲介經紀業務管理條例第19條及報酬計收標準規定第一條
    第一項明確係以6%以下為依法收取之規定。被告對業主郭時
    恩大林鎮西結段1298號土地出售由郭巧鈴（即郭慶璋）購得
    ，以新臺幣（下同）130萬元成交，但原告於7月中旬得知於
    嘉義市京城銀行000-00-000000-0帳戶內，郭巧鈴於110年6
    月3日匯入769,000元及110年1月28日現金206,000元總計975
    ,940元，短差325,000元才是系爭土地之成交總價130萬元，
    足見被告仲介費扣取了總價130萬的4分之1為32.5萬元。原
    告只同意仲介費6%給予被告，故被告少付光原告1人就近2萬
    元左右，故請求依該條例及計收標準酌減到6%。
　㈢原告是業主郭時恩的第5代子孫，也是管理人郭瑞崑的親弟弟
    ，更是本系爭契約酌減之訴的派下員之一，每逢欲處分本系
    爭土地西結段1298號地時，巨信地產都必須寄處分案地之土
    地處分書及土地同意書給原告行使處分同意權，故原告對本
    系爭土地具有權利及法律關係之處分權人。109年10月左右
    簡進劇要原告擔任系爭契約案地派下員之「管理人」被原告
    拒絕，後來被告在未依照派下員祭祀公業規約來辦理選舉，
    而正確是要由派下員來選出管理人才是合法的管理人，故現
    管理人郭瑞崑為不合法，所代表與巨信的任何簽約或委任委
    託契約書及所簽民間公證人的公證書全部無效，不然法官請
    巨信地產補正召開郭時恩派下員會議的「會議紀錄」及「所
    有派下員親簽具名的選舉管理人之選票」，於9月26日前補
    陳法院（3日內補避免作假偽造）以證明管理人適用召開派
    下員會議，依法及程序所選出的合法管理人後，才來辯論原
    告適不適格問題吧！根本此管理人是由巨信被告們所運作指
    定之不合法管理人外，包括郭時恩業主的印模都是巨信盜刻
    的且擁有保管，也沒遺放於管理人處，全部是通通由被告全
    權掌控收益、支出且巧立名目扣東扣西，剩餘的才分配給各
    派下員，被告25%的高利仲介費，吃掉擁有200年以上的祭祀
    公業祖宗遺產，所有派下員已發動盡速開會選出合法的管理
    人要來對抗被告。不合法的管理人郭瑞崑無權代表本公業業
    主去與被告簽訂專任委託契約書（下稱系爭契約），在此特
    此聲明。其次，在系爭契約中的委託人義務之部分(二)委託
    酬勞25%亦是違法且違反公序良俗，更違反「不動產經紀業
    管理條例」及「不動產仲介經紀業報酬計收標準規定」等法
    規，況且，本系爭契約是被告所製作出的「制式」契約，對
    一般人不應予以拘束，又何況郭瑞崑管理人是國小畢業，也
    不一定看得懂，搞不好連看都沒看，就只有依被告指示及給
    予管理人期約對價關係而只有簽名了事而已。因此最高法院
    96年台上字第1780號而言原告是適格當事人。被告對系爭契
    約之土地處分收益之任何內容，雖經原告等之派下員要求被
    告們召開會議來說明處分的收支情形供所有派下員了解，被
    告除完全拒絕更是置之不理，連原告盼被告提供處分之土地
    標售情形、全部派下員分配情形及有關各筆土地所有買受人
    之購買面積、金額，及各筆之成交價格金額、全部各筆加減
    之總金額及各項扣除之支出情形、各筆使用狀況等等，被告
    全部黑箱作業，不予說明，也不召開派下員會議向大家說明
    ，更不公布所有買賣各筆之金額及各筆收支明細，一切就掌
    權及控制著各祭祀公業的印信亂搞巧立名目東扣西減，其東
    扣西減之支出均有侵占背信各派下員之嫌，各管理人完全在
    被告期約給予管理人好處下而聽命被告配合作業來蠶食鯨吞
    郭氏宗親的財產，而隨著被告予取予求奪產，更以25%仲介
    費蠶食祭祀公業財產。就連郭分陽祭祀公業這筆土地的部分
    ，連一塊地都沒賣出去，就去行騙管理人，要管理人來配合
    被告將郭分陽土地做法拍，還巧立名目虛偽陳述讓司法事務
    官去相信被告，其實郭分陽祭祀土地都沒仲介賣出時是沒仲
    介費的，但被告就是能誆騙說欠被告300多萬而辦法拍，可
    說：吃定原告們死死的。盼鈞院能主持公道，不讓被告去全
    國蠶食各祭祀公業之土地，做沒良心的謀財，違法去蠶食25
    %之仲介費。　　
  ㈣被告現已收取32.5萬仲介費，業主郭時恩擁有的祭祀公業近200年，有19人宗親平分，剎那間被被告手一伸出就瓜分了財產4分之1之高利，其無良無德之可怕行徑，令人不齒與汗顏。依法給予仲介費6%（即78,000元），故被告收取25%（即130萬×25%＝32.5萬元），因此，被告應酌減金額，即247,000元，被告應將其中25,000元還給原告，其中被告巨信地產顧問股份有限公司要還原告90%即22,500元，被告巨信地產開發有限公司要還原告10%即2,500元等語。
　㈤並聲明：⒈被告巨信地產顧問股份有限公司應給付原告22,500
    元。⒉被告巨信地產開發有限公司應給付原告2,500元。
二、被告則以：
  ㈠按「原告之訴，有下列各款情形之一者，法院得不經言詞辯
    論，逕以判決駁回之。但其情形可以補正者，審判長應定期
    間先命補正：一、當事人不適格或欠缺權利保護必要。」民
    事訴訟法第249條第2項第1款定有明文。又所謂「當事人適
    格」，係指具體訴訟可為當事人之適格，得受本案之判決而
    言。此種資格，稱為訴訟實施權或訴訟行為權。判斷當事人
    是否適格，應就該具體之訴訟，依當事人與特定訴訟標的之
    法律關係定之。一般而言，訴訟標的之主體為適格之當事人
    ；雖如訴訟標的之主體，但就該訴訟標的之權利或法律關係
    有管理或處分權者，亦為適格之當事人，此有最高法院96年
    度台上字第1780號民事判決可供參照。
  ㈡經查，被告巨信地產顧問股份有限公司僅與「業主：郭時恩
    」就公業名下土地之清理、規劃及處理等事項簽訂專任委託
    契約書，並無與原告間有有何委託仲介契約存在。被告巨信
    地產開發有限公司亦同。從而可見，原告並非系爭契約之主
    體（當事人）。次查，姑且不論被告巨信地產顧問股份有限
    公司與業主：郭時恩間就系爭契約之約定内容是否僅限於仲
    介事項，原告所主張之「不動產經紀業管理條例」、「不動
    產仲介經紀業報酬計收標準規定」或其餘法規亦未賦予原告
    有權就他人間之契約（即系爭契約）為任何主張，故亦難認
    原告就系爭契約之權利或法律關係有何管理或處分權。綜上
    ，原告既非系爭契約之主體，就系爭契約之權利或法律關係
    亦無管理或處分權，依前揭最高法院判決意旨，自屬當事人
    不適格之情況，且此當事人不適格之情況無法補正，敬請鈞
    院依民事訴訟法第249條第2項第1款逕以判決駁回本件訴訟
    等語。
　㈢並聲明：原告之訴駁回。
三、得心證之理由：  
  ㈠按債權人基於債之關係，得向債務人請求給付，民法第199條
    第1項定有明文。次按債為特定人間之權利義務關係，僅債
    權人得向債務人請求給付，第三人並無請求債務人向債權人
    給付之權利，此為債之相對性原則(最高法院88年度台上字
    第694號民事判決)。是以民法當事人間意定之債之關係，係
    在當事人私法自治下，契約約定由特定債權人得向特定債務
    人請求特定給付之法律關係，債權契約為特定人間之權利義
    務關係，僅特定債權人得向特定債務人請求給付，不得以之
    對抗契約以外之第三人。經查，依系爭契約第一條立契約人
    記載：「委託人：業主：郭時恩  管理人郭瑞崑，受託人：
    巨信地產顧問股份有限公司  代表人蕭春美」，第七條委託
    人義務第二項記載：「委託酬勞：土地清理完成後之契約標
    的總額支付25%做為受託人之酬勞。」，足見系爭契約關係
    應存在於祭祀公業郭時恩及被告巨信地產顧問股份有限公司
    之間，契約當事人既為祭祀公業郭時恩及被告巨信地產顧問
    股份有限公司，基於債之相對性，契約之權利義務自應存在
    於祭祀公業郭時恩及被告巨信地產顧問股份有限公司間。原
    告僅係祭祀公業郭時恩之派下員，與祭祀公業郭時恩於法律
    上屬不同之人格，乃不同之權利主體，基於債之相對性原則
    ，系爭契約之效力自不及於原告個人，從而，原告請求酌減
    被告依系爭契約收取之委託酬勞並將酌減金額返還原告，難
    認有據。
  ㈡綜上所述，原告依系爭契約、不動產經紀業管理條例第19條
    及不動產仲介經紀業報酬計收標準規定第1條等規定，請求
    被告巨信地產顧問股份有限公司給付原告22,500元，及請求
    被告巨信地產開發有限公司給付原告2,500元，為無理由，
    應予駁回。
四、本件事證已臻明確，兩造其餘攻擊防禦方法，核與判決結果
    不生影響，爰不逐一論述。
五、訴訟費用負擔之依據：民事訴訟法第78條。 
中　　華　　民　　國　　110 　年　　10　　月　　8 　　日
                  臺灣嘉義地方法院嘉義簡易庭
                                  法　官　孫偲綺
以上正本係照原本作成。
如對本判決上訴，須於判決送達後20日內向本庭（嘉義市文化路
308之1號）提出上訴狀（均須按他造當事人之人數附繕本）。如
委任律師提起上訴者，應一併繳納上訴審裁判費。
中　　華　　民　　國　　110 　年　　10　　月　　8 　　日
                                  書記官  李珈慧